【裁判字號】    98,訴,533
【裁判日期】    980922
【裁判案由】    土地鑑界
【裁判全文】
臺北高等行政法院裁定
                                       98年度訴字第533號
原      告  甲○○
被      告  桃園縣大溪地政事務所
代  表  人  乙○○(主任)
訴訟代理人  丁○○
            丙○○
上列當事人間因土地鑑界事件，原告不服桃園縣政府中華民國98
年2 月27日府法訴字第0980016923號訴願決定，提起行政訴訟，
本院裁定如下︰
    主      文
原告之訴駁回。
訴訟費用由原告負擔。
    理      由
一、事實概要：
    原告因對於被告受臺灣高等法院囑託鑑測坐落桃園縣龍潭鄉
    九座寮264-165 地號土地與毗鄰同段000-0000地號（由000-
    0 000 號分割轉載）土地間界址，而於86年5 月21日作成複
    丈成果圖( 複丈日期：86年5 月14日、收件日期及文號：86
    年4 月7 日溪地二字第930063號) 不服，而提起訴願，經決
    定不受理，遂提起本件訴訟。
二、按「人民因中央或地方機關之違法行政處分，認為損害其權
    利或法律上之利益，經依訴願法提起訴願而不服其決定者，
    得向高等行政法院提起撤銷訴訟。」為行政訴訟法第4 條第
    1 項所明定。所謂行政處分係指行政機關就公法上具體事件
    所為之決定或其他公權力措施而對外直接發生法律效果之單
    方行政行為而言( 參照訴願法第3 條第1 項及行政程序法第
    92條第1 項規定) 。次按人民因土地經界發生民事糾紛，經
    受理訴訟之普通法院囑託該管地政事務鑑測所繪製之複丈成
    果圖，僅用供審判參考，其經界仍應按普通法院判決所確定
    者為據，該複丈成果圖原無確定私權關係之效力，不生規制
    之效果，不能視為行政處分，既無行政處分之存在，人民自
    不得對之為行政爭訟( 改制前行政法院51年度判字第226 號
    判例意旨參照) 。又按行政訴訟法第107 條第1 項第10款規
    定：「原告之訴，有下列各款情形之一者，行政法院應以裁
    定駁回之。但其情形可以補正者，審判長應定期間先命補正
    ：十、起訴不合程式或不備其他要件者。」
三、本件原告起訴主張略以：被告受臺灣高等法院囑託鑑測上開
    各筆土地界址所作成之86年5 月21日複丈成果圖，何故與被
    告82年10月27日及83年1 月20日作成之土地複丈成果圖不符
    ？作成之依據為何？武漢路之界址真相為何？被告作成之複
    丈成果圖之DE線究竟是更正鑑界線或告訴人之無據心理指界
    ？武漢路界址鑑定是行政權或司法權？被告應就上開各疑問
    說明，否則原告不能服氣。又被告所為違反縣市不動產調處
    委員會設置及調處辦法第16條之規定，且與改制前行政法院
    83年3 月31日83年度裁字第308 號裁定之認定相牴觸。為此
    訴請撤銷訴願決定及被告受臺灣高等法院囑託而作成之86年
    5 月21日複丈成果圖( 見本院卷第70頁之98年9 月15日準備
    程期筆錄) 等語。
三、查上開被告受臺灣高等法院囑託作成前揭複丈成果圖，並不
    生規制土地經界之公法上效果，非屬行政處分，已詳如前述
    ，原告自不得對之提起訴願以救濟，則訴願決定不受理，核
    無不合，按諸上開說明，原告提起本件訴訟，訴請撤銷該複
    丈成果圖及訴願決定，其起訴即屬不備其他要件，為不合法
    ，應予駁回。
四、依行政訴訟法第107 條第1 項第10款、第104 條、民事訴訟
    法第95條、第78條，裁定如主文。
中    華    民    國    98    年     9    月   22     日
                    臺北高等行政法院第二庭
                              審判長法  官  徐  瑞  晃
                                    法  官  蕭  惠  芳
                                    法  官  蔡  紹  良
上為正本係照原本作成。
如不服本裁定，應於送達後10日內向本院提出抗告狀（須按他造
人數附繕本）。
中    華    民    國    98    年     9    月   22     日
                                    書記官  林  俞  文


司法院資訊處製作；財團法人民間司法改革基金會備份。
